臺灣高等法院臺中分院刑事判決
110年度再字第3號
上  訴  人  臺灣臺中地方檢察署檢察官
被      告  林義昌



選任辯護人  羅淑菁律師（法扶律師）
上列上訴人因被告毒品危害防制條例案件，不服臺灣臺中地方法
院96年度訴字第4551號中華民國97年3月25日第一審判決（起訴
案號：臺灣彰化地方檢察署96年度彰化偵字第3205號），提起上
訴，前經本院前審97年度上訴字第1018號判決有罪確定，嗣經本
院依被告聲請就被訴於民國96年3月初某日至同月21日間(即本院
前審附表編號1至8）販賣第一級毒品部分，裁定開始再審（110 
年度聲再字第84號）並判決如下：
    主  文
原判決關於林義昌被訴於民國96年3月初某日至同月21日間販賣
第一級毒品海洛因部分，上訴駁回。
    理  由
一、公訴意旨略以：被告林義昌（綽號「阿昌」，下稱被告）明
    知海洛因係毒品危害防制條例第二條第二項列管之第一級毒
    品，不得非法持有、販賣，竟基於反覆實施販賣第一級毒品
    海洛因以營利之集合犯意，並以其持用之行動電話00000000
    00號作為聯絡販賣海洛因之工具，而自96年3月初某日起至
    同月21日間(被訴於同年月22至25日13時許止之販賣海洛因
    犯行，業經判處罪刑確定，不在本院審理之範圍），在臺中
    縣○○鄉○○○、○○鄉及○○鄉○○村○○0路0段00巷0號蔡○鳳住處等
    處，以每小包海洛因新臺幣(下同)1千元至2千之價格，多次
    販賣海洛因予蔡○鳳。嗣於96年3月29日11時許，為警持臺灣
    彰化地方法院核發之搜索票，在臺中縣○○市○○里鄰○○路000
    號查獲，並當場扣得MOTOROLA牌手機（序號：000000000000
    0000，門號：0000000000）、MOTOROLA牌手機（序號：0000
    00000000000，門號：0000000000）、NOKIA牌手機各1支、
    夾鏈袋1個及塑膠鏟管1支等物。因認被告此部分涉有毒品危
    害防制條例第4條第1項之販賣第一級毒品罪嫌等語。
二、按犯罪事實應依證據認定之，不能證明被告犯罪或其行為不
    罰者，應諭知無罪之判決，刑事訴訟法第154條第2項、第30
    1條第1項分別定有明文。又認定不利於被告之事實，須依積
    極證據，苟積極證據不足為不利於被告事實之認定時，即應
    為有利於被告之認定，更不必有何有利之證據；另認定犯罪
    事實所憑之證據，雖不以直接證據為限，間接證據亦包括在
    內，然而無論直接或間接證據，其為訴訟上之證明，須於通
    常一般之人均不致有所懷疑，而得確信為真實之程度者，始
    得據為有罪之認定，倘其證明尚未達於此一程度，而有合理
    性懷疑存在時，即不得遽為被告犯罪之認定。再刑事訴訟法
    第161條第1項規定：檢察官就被告犯罪事實，應負舉證責任
    ，並指出證明之方法。因此，檢察官對於起訴之犯罪事實，
    應負提出證據及說服之實質舉證責任。倘其所提出之證據，
    不足為被告有罪之積極證明，或其指出證明之方法，無從說
    服法院以形成被告有罪之心證，基於無罪推定之原則，自應
    為被告無罪判決之諭知。
三、公訴人認被告此部分涉有毒品危害防制條例第4條第1項之販
    賣第一級毒品犯行，無非係依憑證人蔡○鳳於警詢及偵之證
    言、卷附臺灣彰化地方檢察署通訊監察書及聲請人使用0000
    000000號行動電話之通訊監察譯文、及上開扣案行動電話等
    證據資料為其主要認據。
四、訊據被告堅決否認有上開販賣第一級毒品海洛因之犯行，辯
    稱：我未販賣毒品海洛因給證人蔡○鳳，蔡○鳳所言不實且矛
    盾，通訊記錄亦與其所述不符等語；辯護人則為被告辯稱略
    以：本件除蔡○鳳之證述外，並無其他補強證據，更何況蔡○
    鳳所述又有瑕疵可指，自不足以認定被告有此部分之犯行等
    語。經查：
　㈠蔡○鳳於警訊中證稱：我是門號0000000000行動電話之申登及
    持用人，從96年3月份開始向被告購買毒品海洛因，大約10
    次左右(按：其中於97年3月22至25日13時許止之2次，業據
    本院判處罪刑確定，如有敘及乃為完整起見），我每次向他
    購買毒品海洛因都是以我上開門號手機打他的門號00000000
    00手機，他會問我人在哪裡，他就會拿毒品過來給我，地點
    則沒有固定，每次購買每1小包為新臺幣1千元至2千元不等(
    見偵卷第28至30頁）、於偵查中證稱：我是於96年3月初開
    始向聲請人購買海洛因，前後大約10次左右，大概2天要施
    用1次，所以2天就要花1千元，我是用我自己門號000000000
    0或我男友門號0000000000手機(此部分聯絡情形，不在附表
    編號1至8部分）與被告持用之門號0000000000手機來聯絡，
    購買毒品海洛因的地點不一定，最近1次是在台中清泉崗，
    跟他買2千元毒品，在此之前，我是在台中市○○鄉某條路邊
    買的，其他地點還有1、2次拿到我家○○鄉給我，通常他會電
    話中問我在哪裡等語（見同上偵卷第50至51頁）。核其於偵
    查中所述8次(即不含22至25日最近之2次已確定部分）中其
    餘6、7次之購買海洛因毒品之地點均無法交代，其此部分所
    為證述，是否可信已非無疑。
　㈡依卷附雙向通聯紀錄所示，被告持用之門號0000000000手機
    與蔡○鳳以上開門號手機，於96年3月1日至21日止聯繫之日
    期及秒數情形為：⒈96年3月1日，1通30秒。⒉96年3月13日，
    共5通秒數分別為10至58秒間。⒊96年3月15日，1通10秒。⒋9
    6年3月17日，共7通秒數分別為3至90秒間。⒌96年3月19日，
    共4通秒數分別為10至29秒間。⒍96年3月21日，共4通秒數分
    別為3至34秒間（見同上偵卷第67至73頁）。依此可知：被
    告與蔡○鳳從96年3月2日至12日止合計11日之期間，完全無
    任何以上開門號手機繫聯之情形，且96年3月1日、15日各僅
    有1通聯，時間依序為30、10秒，以上各情與蔡○鳳前揭警、
    偵證述：從96年3月初某日某時起，大約2天
　　以上開之門號手機聯繫交易毒品海洛因等情，並未相合，亦
    可徵蔡○鳳此部分之證述，與卷附雙向通聯紀錄亦未合。再
    者，此期間之8次，蔡○鳳與被告究係於何日，在何地點見面
    為毒品交易，尚乏被告與蔡○鳳之供、證述可資特定或可得
    以大致特定；而被告與蔡○鳳聯繫之通訊監察譯文僅有96年3
    月22日、3月25日（見同上偵卷第36頁，已部分已判決確定
    ），96年3月1日至21日之期間，則無其2人之通訊監察譯文
    可憑，且被告始終堅詞否認此部分，亦無從僅依卷附雙向通
    聯紀錄（僅有日期、時間、通話秒數及基地台位址等資料）
    ，據以判斷2人聯繫之事是否確係交易毒品海洛因，另於此
    期間，亦無2人交易毒品暗語之證據(其2人一直至96年3月22
    日之通訊監察譯文中始第一次出現弄一張之暗語）。從而，
    蔡○鳳之證述、被告與蔡○鳳上開門號之通聯紀錄及譯文等證
    據尚不足使一般人對蔡○鳳之證述達無合理懷疑而得確信為
    真實之程度。
五、綜上所述，檢察官所舉之證據即購毒者蔡○鳳之證述，存有
    瑕疵，且與所舉證據之雙向通聯紀錄未盡相合，自無從依蔡
    ○鳳、卷附雙向通聯紀錄及扣案扣案行動電話，據以判斷2人
    聯繫之事是否確係交易毒品海洛因，原審因而以此部分不能
    證明被告犯罪，應為被告無罪之諭知。經核原審雖誤認蔡○
    鳳警詢之證述無證據能力（無罪之諭知，無庸為證據能力之
    論述）惟去除該部分，其論敘不能證明被告犯罪而應為無罪
    之諭知，仍無不合，應予維持。
六、檢察官上訴意旨略以：蔡○鳳於警詢及偵查之證述，大致相
    符，並無扞格；又有被告與蔡○鳳2人於96年3月22日及25日
    之通訊監察譯文中顯示毒品暗語及對價之對話，足徵蔡○鳳
    於警偵之證述可資採信。為此，請求將原判決判處無罪部分
    （即96年3月初某日起至同月21日間）予以撤銷，更為適法
    之判決等語。惟查：蔡○鳳於警、偵之證述，如何與卷附之
    雙向通聯紀錄不符及前述無法盡信之情，已如上述，自無法
    遽認蔡○鳳證述關於其96年3月初某日起至同月21日間有多(8
    )次向被告購買海洛因等語可資採信，況且此部分亦無補強
    證據，自不足為被告不利之認定；而96年3月22日及25日通
    訊監察譯文，僅能資以補強蔡○鳳證述該22至25日之2次已確
    定部分，無法遽以前往補強被告於96年3月初某日起至同月2
    1日間仍有8次販賣第一級毒品予蔡○鳳之證據。從而，檢察
    官之上訴，並無理由，應予駁回。
據上論斷，應依刑事訴訟法第368條，判決如主文。　　
本案經檢察官楊聰輝提起公訴，檢察官陳興男提起上訴，檢察官
謝名冠到庭執行職務。
中　　華　　民　　國　　110 　年　　12　　月　　22　　日
        　　刑事第二庭    審判長法　官  何　志　通      
　　　　　　　　　　　　　　    法　官  許  月  馨      
　　　　　　　　　　　　　　　  法　官  吳  進  發      
以上正本證明與原本無異。                                
檢察官如不服本判決應於收受送達後二十日內向本院提出上訴書
狀，惟須受刑事妥速審判法第9條第1項限制，其未敘述上訴之理
由者，並得於提起上訴後二十日內向本院補提理由書（均須按他
造當事人之人數附繕本）「切勿逕送上級法院」。因疫情而遲誤
不變期間，得向法院聲請回復原狀。          
　　　　　　　　　　　　 　　　 書記官  洪  宛  渝      

中　　華　　民　　國　　110 　年　　12　　月　　22　　日
刑事妥速審判法第9條                                     
除前條情形外，第二審法院維持第一審所為無罪判決，提起上訴
之理由，以下列事項為限：                                
一、判決所適用之法令牴觸憲法。                          
二、判決違背司法院解釋。                                
三、判決違背判例。                                      
刑事訴訟法第三百七十七條至第三百七十九條、第三百九十三條
第一款規定，於前項案件之審理，不適用之。